【裁判字號】    96,上易,1980
【裁判日期】    970123
【裁判案由】    恐嚇
【裁判全文】
臺灣高等法院臺中分院刑事判決        96年度上易字第1980號
上  訴  人  臺灣南投地方法院檢察署檢察官
被      告  丙○○
            乙○○
            辛○○
                      7號
            壬○○
            丁○○
            戊○○
            庚○○
上列上訴人因被告等恐嚇案件，不服臺灣南投地方法院96年度易
字第37 8號，中華民國96年9月5日第一審判決（起訴案號：臺灣
南投地方法院檢察署95年度偵字第3199號），提起上訴，本院判
決如下：
    主  文
上訴駁回。
    理  由
一、本件被告丙○○以其經台灣南投地方法院檢察署96年度偵字
    第122號聲請簡易處刑，指其另於民國（下同）95年7月17日
    9 時30分許，以催討債務為由，至南投縣草屯鎮○○里○○
    路73號朱昌騏住處，對朱昌騏為恐嚇之犯行，並經臺灣南投
    地方法院96年度投刑簡字第674號簡易判決在案，認為與本
    案為同一事件，惟查，上揭案件檢察官認之犯罪地點、被害
    人與本案雖相同，惟其犯罪時間為95年7月17日9時30分許，
    而本案檢察官聲請簡易判決處刑書所指之犯罪時間為95年7
    月17日7時許，二者相隔2小時，顯見檢察官係認定被告丙○○與本案其他被告等共同為本案之行為後，被告丙○○復單
    獨起意，一人對朱昌騏另為前揭恐嚇犯行，其客觀上已非一
    自然行為，前後2案之犯意各別，行為互異，無構成刑法接
    續犯單純一罪關係，自無一事不再理法則之適用，先予敘明
    。
二、檢察官聲請簡易判決處刑意旨係以：被告丙○○因認其父許
    登炎貸予朱昌騏新臺幣1500萬元，朱昌騏並未歸還，而許登
    炎過世後，朱昌騏仍置之不理，心生不滿，丙○○竟與其弟
    乙○○、基於恐嚇之犯意聯絡，由丙○○召集亦有共同犯意
    聯絡之辛○○、壬○○、戊○○、丁○○、庚○○，於民國
    95年7月17日7時許，分別抵達南投縣草屯鎮○○路73號朱昌
    騏住處前，辛○○則駕駛靈車附載兩箱冥紙到達，另由丙○○攜帶數量不詳之雞蛋、冥紙，及書寫「欠債還錢」之白布
    條，公然在上址拋撒冥紙、雞蛋，並拉舉該白布條，乙○○
    則持許登炎遺照，向朱昌騏施壓逼債，因朱昌騏不在家，致
    使朱昌騏之子甲○○心生畏懼，因認被告丙○○、乙○○、
    辛○○、壬○○、丁○○、戊○○、庚○○均涉犯刑法第30
    5 條之恐嚇危害安全罪嫌。
三、按犯罪事實應依證據認定之，無證據不得認定犯罪事實，又
    不能證明被告犯罪或其行為不罰者，應諭知無罪之判決，刑
    事訴訟法第154條第2項、第301條第1項分別定有明文；且以
    加害生命、身體、自由、名譽、財產之事恐嚇他人，致生危
    害於安全者，依刑法第305 條之規定，必以對生命、身體、
    自由、名譽、財產有惡害之通知，使心生畏怖並致生危害於
    安全者，始得以上開規定相繩，如係以非惡害之方法，則非
    此所指。
四、公訴人認被告等涉有恐嚇罪嫌，無非以被害人甲○○之指訴
    、丙○○坦承有持書寫「欠債還錢」白布條及拋灑冥紙、雞
    蛋、乙○○坦承有持遺照、辛○○坦承有駕駛靈車及丟擲雞
    蛋、壬○○坦承有拋灑冥紙及雞蛋、丁○○、戊○○及庚○○坦承有到場，及現場照片2 張等為其論據。訊據被告丙○○、乙○○、壬○○、丁○○、戊○○、庚○○對於其等於
    前開時日前往被害人之住所前，及丙○○有持書寫「欠債還
    錢」白布條及拋灑冥紙、雞蛋、乙○○有持許登炎遺照、壬○○有拋灑冥紙及雞蛋之行為固均坦承無訛，惟丙○○、乙○○、辛○○、壬○○、丁○○、戊○○、庚○○均堅決否
    認有何恐嚇之犯行，丙○○、乙○○均辯稱：我們只是抗議
    朱昌騏不還錢，所為沒有達到恐嚇等語；壬○○辯稱：我沒
    有恐嚇他等語；丁○○、戊○○、庚○○均辯稱：我只有去
    現場，沒有丟雞蛋、灑冥紙等語。經查，被告丙○○、乙○○、辛○○、壬○○於上開時間前往朱昌騏前揭住處，由辛○○駕駛車號不詳之靈車附載2箱冥紙，丙○○則持「欠債
    還錢」之白布條，並拋灑冥紙、雞蛋，乙○○持許登炎之遺
    照，壬○○拋灑冥紙、雞蛋，丁○○、戊○○、庚○○則於
    丙○○等人為上揭行為時在場，業據其等供承不諱，並有被
    害人甲○○及現場目擊之證人施建勝於警詢時證述明確，及
    現場照片2張附卷可稽，故此部分之事實自足認定。惟靈車
    、遺照及冥紙固然使人認為帶有晦氣，甚至畏懼有不祥之事
    發生，然而被告等人並未以其他之言語、行動等方式對被害
    人通知將對其為何種加害之行為，因此，在客觀上尚難認被
    告等係以致生危害安全之惡害通知告訴人，使其心生畏怖，
    此僅屬「迷信犯」，並非刑法處罰之範疇；又對被害人住處
    拋擲雞蛋，亦僅為洩憤之行為，而「欠債還錢」之白布條，
    係丙○○及乙○○表達要求朱昌騏償還債務之意思，故拋擲
    雞蛋及持「欠債還錢」之白布條亦難認丙○○等人有以何致
    生危害安全之惡害通知被害人。
五、本件被告等人既非以加害生命、身體、自由、名譽、財產之
    事恐嚇被害人，本院經調查並無其他證據足供審認被告等涉
    犯恐嚇罪之犯行，揆之前揭說明，自難以刑法第305 條之恐
    嚇罪責相繩，公訴人所提證據及指出證明之方法，無從說服
    原審形成被告等人所涉犯行有罪之心證，此外，復查無其他
    積極證據足資認定被告等人涉有公訴人所指恐嚇犯行，既不
    能證明其等犯罪，參諸首揭說明，原審依刑事訴訟法第452
    條、第451條之1第4項但書、第301條第1項，諭知被告無罪
    之判決，核無不合，檢察官仍執陳詞指摘原判決諭知被告無
    罪為不當，上訴請求撤銷改判，為無理由，應駁回其上訴。
    至於被告等於上開時間朱昌騏住處所為之滋擾行為，是否構
    成社會秩序維護法第68條第2款「藉端滋擾住戶、工廠、公
    司行號、公共場所或公眾得出入之場所者。」之要件，而得
    依該規定處罰，應由該管警察機關依法處理，附此敘明。
六、被告戊○○經合法傳喚無正當理由未到庭接受審判，爰不待
    其陳述，逕行判決。
據上論斷，應依刑事訴訟法第371條、第368條，判決如主文。
本案經檢察官己○○到庭執行職務。
中    華    民    國    97    年    1     月    23    日
            刑事第七庭    審判長法  官  林  榮  龍
                                法  官  鄭  永  玉
                                法  官  江  錫  麟
上列正本證明與原本無異。
不得上訴。
                                書記官  劉  建  智
中    華    民    國    97    年    1     月    23    日


司法院資訊處製作；財團法人民間司法改革基金會備份。
